【裁判字號】    98,交抗,2699
【裁判日期】    981111
【裁判案由】    違反道路交通管理處罰條例
【裁判全文】
臺灣高等法院交通事件裁定            98年度交抗字第2699號
抗  告  人
即受處分人  甲○○
上列抗告人因違反道路交通管理處罰條例案件，不服臺灣桃園地
方法院，中華民國98年9 月25日裁定（97年度交聲字第1106號）
，提起抗告，本院裁定如下：
    主  文
抗告駁回。
    理  由
一、抗告意旨略以：抗告人於民國97年5 月18日因工作需要與客
    人喝酒，凌晨5 點下班時，由公司同事羅文朋代為叫白牌計
    程車司機李學成載抗告人返家。抗告人因喝酒過量，對於途
    中車禍發生經過已不復記憶，恢復意識醒來時，人已躺在醫
    院。嗣於97年5 月18日8 時53分許至桃園縣政府警察局八德
    交通小隊接受酒精濃度檢測，雖距事故發生已逾3 小時，酒
    測值仍達每公升0.8 毫克，顯然車禍發生當時，酒測值必定
    更高，而司機李學成豈會將賴以維生之計程車交付僅一面之
    緣之酒醉女子駕駛？顯違常理。證人李學成顯係為脫免業務
    過失致死罪之刑責及終身吊銷駕照之處分，而編造謊言將肇
    事責任嫁禍給抗告人，其證詞不足採信且嚴重違反常理及經
    驗法則。復依97年8 月30日桃園縣政府警察局八德分局函之
    附件「桃園縣政府警察局現場勘查報告」，相關鑑識人員本
    於專業經綜合研判，對於本件交通事故之駕駛人究為抗告人
    或計程車司機李學成，無法確切研判。原裁定何能僅憑利害
    關係相反，所述不無嫁禍抗告人之虞之證人李學成之證詞，
    即認定抗告人為駕駛人。又臺灣桃園地方法98年度交訴字第
    21號判決雖判處抗告人有期徒刑1 年6 月，惟該判決認定事
    實顯違經驗法則及論理法則，且證人即處理本件事故現場之
    員警亦證稱抗告人未承認自己是駕駛人，只是說「對不起」
    ，而且情緒很激動等語，抗告人對該判決不服已提起上訴。
    故原裁定認定抗告人為肇事車輛之駕駛人亦有違誤，請求撤
    銷原裁定云云。
二、按「汽車駕駛人有下列情形之一者，不得駕車：一、連續駕
    車超過8 小時。二、飲用酒類或其他類似物後其吐氣所含酒
    精濃度超過每公升0.25毫克或血液中酒精濃度超過百分之0.
    05以上。」道路交通安全規則第114 條第2 款定有明文。次
    按「汽車駕駛人，駕駛汽車經測試檢定有下列情形之一者，
    處新臺幣（下同）15,000元以上60,000元以下罰鍰，並當場
    移置保管該汽車及吊扣其駕駛執照1 年；因而肇事致人受傷
    者，並吊扣其駕駛執照2 年；致人重傷或死亡者，吊銷其駕
    駛執照，並不得再考領：一、酒精濃度超過規定標準。」道
    路交通管理處罰條例第35條第1 項第1 款定有明文。末按「
    汽車駕駛人，有下列情形之一者，應接受道路交通安全講習
    ：一、違規肇事受吊扣駕駛執照處分。二、有第35條第1 項
    規定之情形。」道路交通管理處罰條例第24條第1 項第2 款
    亦有明文。
三、原裁定意旨詳如原審裁定書所載（如附件）。
四、經查：
  (一)抗告人即受處分人甲○○固坦承於97年5 月18日有飲用酒類
    ，且交通事故發生後經警員施以酒精濃度檢測，測得呼氣酒
    精濃度達每公升0.8 毫克之事實，惟矢口否認有何酒後不能
    安全駕駛、過失致人於死、過失傷害之情事，並辯稱係計程
    車司機李學成為脫免業務過失致死罪之刑責及終身吊銷駕照
    之處分，而編造謊言將肇事責任嫁禍於抗告人；且「桃園縣
    政府警察局現場勘查報告」並無法判定抗告人即是本件肇事
    車輛之駕駛人；處理本件事故現場之員警亦證稱抗告人未承
    認自己是駕駛人，原裁定僅憑利害關係相反之證人李學成之
    證詞為依據論處，顯有違誤云云。惟查：原裁定認定抗告人
    為本件肇事駕駛人係審酌「證人李學成、羅文朋、吳晉宇之
    證詞，並參以內政部警政署刑事警察局97年7 月14日刑醫字
    第0970078141號鑑定書、聖保祿醫院診斷證明書1 紙、臺灣
    省桃園縣車輛行車事故鑑定委員會98年5 月5 日桃縣鑑9802
    07案鑑定意見書1 份、刑法第185 條之3 案件測試觀察紀錄
    表、桃園縣政府警察局車輛駕駛人酒後生理協調平衡檢測紀
    錄表、道路交通事故現場圖、道路交通事故調查報告表(一)、
    (二)、賴美辰之天晟醫院診斷證明書、臺灣桃園地方法院檢察
    署98年度偵字第961 號起訴書各1 份及現場照片45幀」等情
    ，為其論據，況原裁定已詳敘其憑以認定之依據及理由（詳
    附件－原審裁定書），並無違背證據、論理與經驗法則。再
    原裁定依其確認之事實而為法律之適用，亦無違誤，並無抗
    告人指摘僅憑證人李學成之證詞為論處依據之情。
  (二)況抗告人復自承因喝酒過量，對於途中車禍發生經過已不復
    記憶，故其辯稱本件肇事駕駛人應為李學成云云，均係出於
    主觀臆測，並與卷證資料不符，且「桃園縣政府警察局現場
    勘查報告」至多僅表示：無法依肇事車輛內部跡證遺留情況
    判斷抗告人於事故發生時在車內之乘坐位置等情，然無法依
    此即遽為抗告人有利之認定，仍應審酌其他事證來判斷抗告
    人是否為本件車禍事故之肇事車輛駕駛人，而原審已依其他
    卷內證據資料認定抗告人確為本件肇事車輛之駕駛人，並敘
    明認定之理由與依據，業如前述，自難僅以上開桃園縣政府
    警察局現場勘查報告即為有利於抗告人之認定。
  (三)再證人即桃園縣政府警察局交通隊八德交通小隊警員李碩斌
    在原法院另案（98年度交訴字第21號，該案即是抗告人涉犯
    酒醉駕車及過失致死之刑事案件）具結證稱略以：97年5 月
    18日我有到場處理本件交通事故，當時只有見到李學成，他
    說是甲○○開車載他發生車禍，甲○○已經先到中壢天晟醫
    院就醫，我請李學成用手機聯絡甲○○，確定甲○○在天晟
    醫院，現場處理完後，我就到天晟醫院，但護士說有一個比
    較輕傷的人已經先離開了，所以我在醫院沒有碰到甲○○，
    我請同事查詢甲○○的住處，我還有到她住處，但她當時也
    沒有在家，我請她父親聯絡她到場，後來她就主動到案，她
    進入小隊時，我詢問她有什麼事情，她回答說早上有發生車
    禍，我問她是否是中華路那件車禍，她說對，我當時有問她
    該車是否是她開的，她沒有回答，我跟她說有人說她是開車
    的人，她則說「對不起」，我就說那妳先作酒測好了，在八
    德小隊幫甲○○施作酒測，我跟她說有人說她是肇事者時，
    甲○○並沒有反駁或澄清。本件舉發甲○○酒後駕車之罰單
    及移置車輛保管單均是我開的，她沒有否認她是駕駛人，我
    就按照正常程序，請她簽名她就簽了等語（見本院卷附臺灣
    桃園地方法院另案98年度交訴字第21號判決書），足徵於當
    日（97年5 月18日）上午8 時50分許，當警員李碩斌在八德
    交通小隊再次轉述有人稱其是肇事車輛之開車者，抗告人仍
    是表示「對不起」，則若抗告人並非本件肇事車輛之駕駛，
    衡諸常情，自應即刻反駁或加以澄清說明其僅是乘客，本身
    亦屬受害人，詎其非但不為此舉，反於警員李碩斌明確告知
    欲舉發其有酒後駕車之違規時，更在上開舉發違反道路交通
    管理事件通知單及舉發交通違規移置保管車輛通知單之駕駛
    人欄位簽名以資確認；又果被告甲○○並非肇事車輛之駕駛
    ，縱其知悉本件交通事故造成其他人員傷、亡，於情感上至
    多僅是感到難過、悲憫，何須表達愧疚之意？益徵抗告人上
    開有關證人即處理本件事故現場之員警（按即李碩斌）亦證
    稱抗告人未承認自己是駕駛人云云，然從證人李碩斌之前開
    證詞內容及原法院另案（98年度交訴字第21號）及本院對於
    該等證詞之上開分析以觀，抗告人確為本件車禍事故肇事車
    輛之駕駛人無疑，抗告人欲執證人即處理本件車禍事故現場
    員警之證詞主張原裁定不當云云，並不足取。
  (四)另抗告人復未能提出任何可資證明李學成或其他證人有故意
    誣陷之證據以供調查，亦未提出對其有利之事證以實其說，
    其空言以上情置辯，並無根據，自不足採。綜上，抗告人有
    酒精濃度超過規定標準仍駕駛汽車，因而致人死亡之事實，
    堪予認定。故原裁定認原處分機關即交通部公路總局新竹區
    監理所桃園監理站僅就抗告人酒醉駕車之部分處罰，疏未查
    知抗告人因酒駕尚因此致人死亡之事實，而僅裁處抗告人罰
    鍰49 ,500 元，吊扣駕駛執照12個月，施以道安講習等情，
    難認適法，故由原裁定將原處分撤銷，並依道路交通安全規
    則第114 條第2 款、道路交通管理處罰條例第35條第1 項第
    1 款、第24條第1 項第2 款規定，自為裁處抗告人罰鍰新臺
    幣49,500元，吊銷駕駛執照，終身不得考領駕駛執照，並應
    接受道路交通安全講習等情，洵無不合。從而，本件抗告為
    無理由，自應予以駁回。
五、據上論結，應依道路交通案件處理辦法第26條，刑事訴訟法
    第412 條，裁定如主文。
中    華    民    國    98    年    11    月    11    日
                  刑事第二十庭審判長法  官  楊貴雄
                                    法  官  林銓正
                                    法  官  許必奇
以上正本證明與原本無異。
不得再抗告。
                                    書記官  廖素花
中    華    民    國    98    年    11    月    13    日
/89


司法院資訊處製作；財團法人民間司法改革基金會備份。
